【裁判字號】    95,台上,3969
【裁判日期】    950720
【裁判案由】    違反毒品危害防制條例
【裁判全文】
最高法院刑事判決            九十五年度台上字第三九六九號
    上  訴  人  台灣高等法院台南分院檢察署檢察官
    被      告  甲○○
                        後21.
                        （另案在台灣雲林第二監獄執行中）
上列上訴人因被告違反毒品危害防制條例案件，不服台灣高等法
院台南分院中華民國九十五年五月十七日第二審更審判決（九十
五年度上更(一)字第一五五號，起訴案號：台灣雲林地方法院檢察
署九十三年度偵字第三六六九號），提起上訴，本院判決如下：
    主  文
原判決撤銷，發回台灣高等法院台南分院。
    理  由
本件原判決以被告甲○○被訴意圖販賣而持有第二級毒品安非他
命犯罪部分，經調查證據結果，認並無證據足資證明被告有意圖
販賣而持有第二級毒品安非他命之犯行，其持有扣案之安非他命
，僅係意圖供自己施用，被告僅有毒品危害防制條例第十一條第
二項之持有第二級毒品之犯行。又因其施用第二級毒品安非他命
之犯行，業經第一審法院於民國九十四年三月十一日以九十四年
度訴字第七二號判決判處有期徒刑六月確定在案，其本件持有第
二級毒品安非他命之行為，為該確定判決效力所及，自應為免訴
之判決，第一審就被告上揭被訴犯罪部分誤為無罪之判決，尚有
未合，因而撤銷第一審關於該部分之判決，改判諭知被告免訴之
判決，固非無見。
惟查：（一）按審理事實之法院對於依法應予調查之證據，如未
詳加調查，或雖已調查，仍未調查明白，則尚難遽為被告有利或
不利之認定。查被告於九十三年九月九日偵查中，經檢察官提示
被告警詢筆錄後，被告稱「警詢中所言實在，我都是在雲林縣麥
寮鄉販賣，人家打電話給我，我就開車牌號碼SY-0115 號自用小
客車去送貨，或者是人家到我家來找我，我是施用海洛因，毒品
都賣給楊文忠及其他人」等語（見偵查卷第九、十頁）。而證人
楊文忠於警詢及偵查中，除供稱毒品係向被告購買外，並未供稱
亦有向其他之人購買等語（見警卷第九頁、偵查卷第十一頁）。
如果無訛，則楊文忠之尿液，如檢驗結果有安非他命之陽性反應
，即可證明被告對於販賣安非他命予楊文忠施用之自白尚非不可
採信。然楊文忠於九十三年九月九日經警採尿送驗（見警卷第十
頁）後，其檢驗之結果如何？此關係被告有無販賣第二級毒品安
非他命，原審未予調查，亦未說明不予調查之理由，自屬有應於
審判期日調查之證據而未予調查之違法。（二）被告於警訊時已
自白供稱：被查獲之毒品安非他命連同其他毒品海洛因，是許振
興交給伊的，是要販賣的，用電話聯絡等語（警卷第一頁至第三
頁），於檢察官偵訊時亦供稱：警訊所言實在，伊都在麥寮鄉販
賣，賣給楊文忠等人（見偵查卷第九至十頁），於第一審法院亦
供稱被查獲之毒品（指海洛因二十包及安非他命四包）是作販賣
之用，毒品是許振興提供的等語（見第一審聲羈字卷第六、七頁
），足見被告自警訊以迄第一審法院，均自白有販賣第二級毒品
安非他命或意圖販賣而持有第二級毒品安非他命之事實。原判決
認被告於九十三年九月八日下午十二時許，在雲林縣麥寮鄉崙後
村十一鄰沙崙後二一五號住處，以將安非他命置入燈炮內燒烤吸
食其煙方式，施用第二級毒品安非他命一次，經第一審判處有期
徒刑六月確定，該判決認被告施用安非他命，係以本件查獲之安
非他命四包為論罪依據之一，且認被告持有第二級毒品之低度行
為被其施用第二級毒品之高度行為所吸收，不另論罪；再稽之被
告於原審審理時供認「其係九十三年九月九日上午被查獲，九月
九日被採尿，是自九十二年十二月起一直吸食到九十三年九月八
日止」等語，足認被告本件持有安非他命之犯行，已為上開確定
判決既判力所及，自應依法諭知免訴判決等云（見原判決第六、
七頁）。惟被告供稱「許振興交與安非他命四包之時間，係在九
十三年九月九日早上六時許，所交付之毒品係要供販賣用的」（
見警卷第二頁），如果不虛，被告取得扣案之安非他命，已在被
告施用安非他命之後，該扣案安非他命顯非被告施用後所剩，且
係另基於意圖販賣之原因而持有，能否認其此部分持有安非他命
之行為，已為其前述判決確定之施用第二級毒品之行為所吸收，
並為上開確定判決之既判力所及，非無研究之餘地。原判決逕為
免訴判決之諭知，亦嫌速斷。檢察官上訴意旨指摘原判決不當，
尚非全無理由，應認仍有撤銷發回更審之原因。
據上論結，應依刑事訴訟法第三百九十七條、第四百零一條，判
決如主文。
中    華    民    國  九十五  年    七    月   二十   日
                      最高法院刑事第五庭
                          審判長法官  莊  登  照
                                法官  洪  明  輝
                                法官  黃  一  鑫
                                法官  林  秀  夫
                                法官  徐  昌  錦
      本件正本證明與原本無異
                                      書  記  官
中    華    民    國  九十五  年    七    月  二十五  日
                                                      j


司法院資訊處製作；財團法人民間司法改革基金會備份。
